【裁判字號】    99,交聲,16
【裁判日期】    990413
【裁判案由】    違反道路交通管理處罰條例聲明異議
【裁判全文】
臺灣新竹地方法院交通事件裁定          99年度交聲字第16號
移送機關即  交通部公路總局新竹區監理所
原處分機關
異  議  人  甲○○
即受處分人
上列異議人即受處分人因違反道路交通管理處罰條例案件，對於
交通部公路總局新竹區監理所97年9月8日所為之竹監營字第裁50
－E00000000 號違反道路交通管理事件裁決書，聲明異議，本院
裁定如下：
    主  文
異議駁回。
    理  由
一、按受處分人不服道路交通管理處罰條例第8 條主管機關所為
    之處罰，得於接到裁決書之翌日起二十日內，向管轄地方法
    院聲明異議；又交通法庭認聲明異議不合法律上之程式或其
    異議權已喪失者，應以裁定駁回之，道路交通管理處罰條例
    第87條第1 項及道路交通案件處理辦法第18條前段分別定有
    明文規定。次按送達，不能依前二條規定為之者，得將文書
    寄存送達地之地方自治或警察機關，並作送達通知書兩份，
    一份黏貼於應受送達人住居所、事務所、營業所或其就業處
    所門首，另一份交由鄰居轉交或置於該送達處所信箱或其他
    適當位置，以為送達。前項情形，由郵政機關為送達者，得
    將文書寄存於送達地之郵政機關。寄存機關自收受寄存文書
    之日起，應保存三個月，行政程序法第74條亦定有明文。
二、原處分意旨略以：異議人即受處分人甲○○係黃廷燕所經營
    之啟昇交通股份有限公司司機。甲○○於民國96年10月11日
    某時，駕駛不詳車牌號碼曳引車牽引車牌號碼DI－93號平版
    式營業半拖車，沿新竹縣竹北市○○○路由北往南方向行駛
    ，至夜間照明不清之自強南路南向經國橋下往南單行引道停
    放上開營業半拖車時，而有在顯有妨礙他車通行處所停車，
    適有案外人范紀綱於96年10月28日晚上11時20分許，騎乘車
    牌號碼611─BPN號重型機車沿自強南路由北往南方向行駛至
    夜間照明不清之經國橋下往南引道時，不甚撞上該營業半拖
    車後車架，造成范紀綱當場死亡之違規行為，為新竹縣政府
    警察局竹北分局員警於96年10月31日以竹縣警交字第E00000
    000 號舉發違反道路交通管理事件通知單掣單舉發（下稱舉
    發單），並將刑事部分移送臺灣新竹地方法院檢察署檢察官
    於97年5月9日以97年度偵字第3180號案件偵查起訴，而經本
    院於97年10月31日以97年度交訴字第20號判決判處有期徒刑
    4 月確定。嗣因異議人逾越應到案期限60日未到案，原處分
    機關於97年9月8日依道路交通管理處罰條例第56條第1 項第
    5款及第61條第1項第4款，逕以竹監營字第裁50─E00000000
    號裁決書裁罰異議人罰鍰新臺幣1200元，吊銷駕駛執照，並
    禁止考領駕駛執照1 年。爰此，原處分罰鍰乙節應無違誤等
    語。
三、異議人聲明異議意旨略以：異議人前於96年9 月27日或29日
    （異議狀誤載為97年）於啟昇交通股份有限公司離職，而公
    司於96年10月間某日（異議狀誤載為97年）告知上開車禍之
    事實，惟本人早已離職，系爭牽引車斗，公司老板已另請員
    工駕駛車號218 牽引車，後因新來之員工車輛停放不當，而
    肇事，異議人因於原公司離職後，一直未找到工作時常飲酒
    且心情不好之下，一時心慌而遭法院判刑4 月，又因居無定
    所，搬來原來地址，未接獲法院判決而遭通緝，且異議人之
    駕駛執照亦遭原處分機關吊銷，職業駕照為其謀生工具，已
    造成異議人居無定所生活困頓，是原處分顯有違誤之處，爰
    請求本院撤銷原處分等語。
四、經查：異議人原將戶籍地址設於新竹市○○路276巷4號3 樓
    ，於86年5月30日申請變更戶籍地址為「新竹市○○路276巷
    6號2樓」獲准，直至98年7 月10日始改登記為新竹市北區戶
    政事務所，並於98年12月1 日再次申請變更戶籍地址為「新
    竹市○○路878 巷82弄61號」，有新竹市北區戶政事務所99
    年3 月23日竹市北戶字第0990001436號附卷可憑（見本院卷
    第21至23頁），是以原處分機關於97年9月8日作成本件竹監
    營字第裁50－E00000000 號裁決書後，而向異議人駕籍地即
    戶籍地址之「新竹市○○路276巷6號2 樓」之住所郵遞寄送
    ，嗣因異議人外出暫無人收受，而於97年9 月12日改寄存送
    達於異議人住所之管轄郵局（即新竹市○○街郵局），經核
    該處分業已合法送達，有送達證書1 紙附卷可參（見本院卷
    第9頁）。次查被告自陳居無定所（見本院卷第6頁異議狀所
    載），未適時向原處分機關申報更改文書送達地址，且亦未
    向戶政事務所申報變更戶籍地址，自屬可歸責，是依首揭道
    路交通管理處罰條例第87條第1 項之規定，上開處分之異議
    期間自送達之翌日起算（同年9 月13日）20日，則本件合法
    提起聲明異議之法定期間之末日為同年10月2 日。然查，本
    件異議人係遲至99年12月18日始提出異議，是異議人聲明異
    議已逾道路交通管理處罰條例第87條第1 項所定之20日不變
    期間，異議人對上開本件裁決書處分聲明議異不合法律上之
    程式，且無從補正，是原處分縱有違誤之處，本院對於實體
    部分已無權審酌，自應予以程序駁回。
五、據上論斷，應依道路交通案件處理辦法第18條，裁定如主文
    。
中    華    民    國    99    年    4     月    13    日
                  交通法庭      法  官  邱忠義
以上正本證明與原本無異。
如不服本判決應於送達後5日內向本院提出上訴狀。
中    華    民    國    99    年    4     月    13    日
                                書記官  吳美雲

司法院資訊處製作；財團法人民間司法改革基金會備份。
